臺灣苗栗地方法院刑事判決
111年度訴字第352號
公  訴  人  臺灣苗栗地方檢察署檢察官
被      告  邱嘉彣


            （另案在法務部○○○○○○○○○○○執行中）
上列被告因加重詐欺等案件，經檢察官提起公訴（111年度偵緝
字第185號），因被告於本院準備程序進行中，就被訴事實為有
罪之陳述，經合議庭裁定由受命法官獨任進行簡式審判程序，判
決如下：
    主  文
邱嘉彣犯如附表各編號所示之罪，各處如附表各編號「罪刑」欄
所示之刑。應執行有期徒刑壹年伍月。
　　犯罪事實及理由
一、本案犯罪事實及證據，除犯罪事實一、(三)之匯款時間「12
    時50分許」更正為「12時59分許」，就證據部分補充「被告
    邱嘉彣於審理中之自白（見本院卷第75頁）」外，餘均引用
    檢察官起訴書之記載（如附件）。
二、論罪科刑：
  ㈠按近年來盛行於國內外之「詐欺集團」犯罪，型態層出不窮
    ，政府為防範國人受騙上當，將各種詐騙手法及防範對策，
    藉由傳播媒體、社教管道大力向國人宣導，在整個詐欺集團
    自籌設（尋覓地點、購買設備、招募人員）、取得被害人個
    資、蒐集人頭帳戶及金融卡作為匯款帳戶、撥打電話行騙、
    出面領款、取款等各項作為，層層分工、彼此配合且環環相
    扣，故具有一般知識及經驗之人，當可判斷該集團所屬成員
    至少有3人以上。而本案依被告所述情節及卷內證據，足認
    參與本案詐欺犯行之共犯，至少有被告、風燕茹、暱稱「哥
    哥」及向告訴人等施行詐術之不詳成員等人，自為3人以上
    共犯本案詐欺取犯行無訛。
　㈡核被告所為，均係犯刑法第339條之4第1項第2款之3人以上詐
    欺取財罪、洗錢防制法第14條第1項之一般洗錢罪。
　㈢被告雖均未親自參與撥打詐騙電話或傳遞詐欺訊息等行為，
    然其加入本案詐欺集團，擔任「收簿手」之工作，負責收購
    金融機構帳戶，將取得之存摺、金融卡（含密碼）等轉交所
    屬詐欺集團使用後，由不詳詐欺集團成員以前述方式詐欺告
    訴人等後，令告訴人等匯款至被告收購取得之人頭帳戶，再
    層層轉出至其他不詳金融機構帳戶而轉交上手，被告所為自
    係基於共同犯意聯絡所為之行為分擔，且為本案詐欺犯罪歷
    程不可或缺之重要環節，足證其係以自己犯罪之意思而為本
    案犯行，自應就其所參與犯行所生之全部犯罪結果共同負責
    。被告就本案3人以上共同詐欺取財及一般洗錢等犯行，與
    風燕茹、暱稱「哥哥」及不詳詐欺集團成員間，具有犯意聯
    絡及行為分擔，應論以共同正犯。　
　㈣被告就上開犯行，均係以一行為觸犯加重詐欺取財罪及一般
    洗錢罪，具有部分行為重疊之情形，係一行為觸犯數罪名之
    想像競合犯，應依刑法第55條規定，均從一重依刑法第339
    條之4第1項第2款之3人以上共同犯詐欺取財罪論處。　
　㈤被告就上開所犯3次3人以上共同犯詐欺取財罪間，犯意各別
    ，行為互殊，應予分論併罰。　
　㈥洗錢防制法第16條第2項固規定「犯前二條之罪，在偵查或
    審判中自白者，減輕其刑」，然被告本案既從一重之刑法加
    重詐欺罪處斷，無從再適用上開條項規定減刑（但量刑時一
    併審酌），附此敘明。　
　㈦爰以行為人之責任為基礎，審酌被告正值青年，卻不思付出
    自身勞力或技藝，循合法途徑獲取財物，竟為貪圖一己私利
    加入本案詐欺集團而為本案犯行，價值觀念非無偏差，且其
    所為嚴重損害財產交易安全及社會經濟秩序，破壞人際間信
    任關係，造成告訴人等財產損失，所生危害非輕，所為誠屬
    不當；另斟酌被告犯後於偵查、本院審理時均坦承犯行之犯
    罪後態度，就一般洗錢犯行，於偵查、審理中均自白，已符
    合相關自白減刑規定（學理所稱想像競合所犯輕罪之釐清作
    用），然尚未賠償告訴人等所受損害；及其犯罪之動機、目
    的、手段、告訴人等受騙金額多寡；及其於本院審理時自陳
    學歷為高職畢業，現從事粗工，家中無人需其扶養等語（見
    本院卷第76至77頁）之智識程度、家庭與生活狀況等一切情
    狀，並參考檢察官對刑度之意見（見本院卷第77頁），分別
    量處如主文所示之刑。　
　㈧末考量被告之犯罪動機一致、犯罪手法雷同，對法益侵害之
    加重效應尚非甚大，如以實質累加之方式定應執行刑，則處
    罰之刑度顯將超過其等行為之不法內涵，而違反罪責原則。
    復參以被告所犯各罪之犯罪態樣、時間間隔、各罪依其犯罪
    情節所量定之刑及合併刑罰所生痛苦之加乘效果等情狀，定
    其應執行之刑如主文所示，以為警惕，並符罪刑相當原則。
三、沒收部分：
  ㈠按犯罪所得，屬於犯罪行為人者，沒收之。但有特別規定者
    ，依其規定；前2項之沒收，於全部或一部不能沒收或不宜
    執行沒收時，追徵其價額；犯罪所得已實際合法發還被害人
    者，不予宣告沒收或追徵，刑法第38條之1第1項前段、第3
    項、第5項定有明文。且犯罪所得之沒收或追徵，在於剝奪
    犯罪行為人之實際犯罪所得，使其不能坐享犯罪之成果，以
    杜絕犯罪誘因，性質上屬類似不當得利之衡平措施。苟無犯
    罪所得，自不生利得剝奪之問題。2人以上共同犯罪，關於
    犯罪所得之沒收或追徵，倘個別成員並無犯罪所得，且與其
    他成員對於所得亦無事實上之共同處分權時，即無「利得」
    可資剝奪，故共同正犯所得之沒收或追徵，應就各人所分得
    者為之。又所謂各人「所分得」之數，係指各人「對犯罪所
    得有事實上之處分權限」者而言。各共同正犯有無犯罪所得
    、所得多寡，事實審法院應視具體個案之實際情形，綜合卷
    證資料及調查結果，依自由證明程序釋明其合理之依據而為
    認定（最高法院107年度台上字第2491號判決意旨參照）。
  ㈡查被告供稱其與共犯風燕茹一同向另案被告即證人賴貞寧收
    取存摺及金融卡，再轉交本案詐欺集團上手，所獲報酬均由
    共犯風燕茹取走，其就本案並未分得報酬等語（見本院卷第
    75至76頁），而觀諸卷內證據資料，尚無其他積極證據足以
    證明被告就本案犯行有獲取任何報酬或不法利得，自無諭知
    沒收犯罪所得或追徵其價額之餘地。　　
  ㈢洗錢行為標的部分：
    按犯第14條之罪，其所移轉、變更、掩飾、隱匿、收受、取
    得、持有、使用之財物或財產上利益，沒收之。洗錢防制法
    第18條第1項前段定有明文。此一規定採取義務沒收主義，
    只要合於前述要件，法院本應為相關沒收之諭知，然因該洗
    錢行為之標的是否限於行為人所有者始得宣告沒收，法無明
    文，而實務上一向認為倘法條並未規定「不問屬於犯罪行為
    人與否均沒收」時，自仍以屬於被告所有者為限，始應予以
    沒收，再參酌最高法院100年度台上字第5026號判決：「該
    法條並未規定『不問屬於犯罪行為人與否』，均沒收之，自
    仍以屬於被告所有者為限，始應予以沒收」之意旨，亦足認
    在洗錢防制法並未規定「不問屬於犯罪行為人與否」均沒收
    之情形下，宜從有利於被告之認定，而認洗錢行為之標的須
    屬於被告所有者，始應予以宣告沒收。經查，被告於本案雖
    參與隱匿如附件所示贓款之去向，而足認該等贓款應屬洗錢
    行為之標的，然因該等贓款均已交由本案詐欺集團上層成員
    收受，而非屬被告所有或在其實際掌控中，故本院尚無從依
    洗錢防制法第18條第1項前段規定，就上開洗錢行為標的諭
    知沒收，附此敘明。
據上論斷，應依刑事訴訟法第273條之1第1項、第299條第1項前
段、第310條之2、第454條第2項，洗錢防制法第14條第1項，刑
法第11條前段、第28條、第339條之4第1項第2款、第55條、第51
條第5款，刑法施行法第1條之1第1項，判決如主文。
本案經檢察官林圳義提起公訴，檢察官吳宛真到庭執行職務
中　　華　　民　　國　　111 　年　　9 　　月　　2 　　日
                  刑事第四庭  法  官  魏宏安
以上正本證明與原本無異。　　　　　　　　　　　　　　　　
如不服本判決應於收受判決後20日內向本院提出上訴書狀，並應
敘述具體理由。其未敘述上訴理由者，應於上訴期間屆滿後20日
內向本院補提理由書(均須按他造當事人之人數附繕本)「切勿逕
送上級法院」。告訴人或被害人如對本判決不服者，應具備理由
請求檢察官上訴，其上訴期間之計算係以檢察官收受判決正本之
日期為準。　　　　　　　　　　　　　　　　　　　　　　　
中　　華　　民　　國　　111 　年　　9 　　月　　2 　　日
                              書記官  魏美騰
附錄論罪科刑法條：
中華民國刑法第339條之4
犯第339條詐欺罪而有下列情形之一者，處1年以上7年以下有期
徒刑，得併科1百萬元以下罰金：
一、冒用政府機關或公務員名義犯之。
二、三人以上共同犯之。
三、以廣播電視、電子通訊、網際網路或其他媒體等傳播工具，
    對公眾散布而犯之。
前項之未遂犯罰之。
洗錢防制法第14條
有第二條各款所列洗錢行為者，處7年以下有期徒刑，併科新臺
幣5百萬元以下罰金。
前項之未遂犯罰之。
前二項情形，不得科以超過其特定犯罪所定最重本刑之刑。
附表：
編號 犯罪事實 罪刑 1 附件犯罪事實一、(一)部分 邱嘉彣犯三人以上共同詐欺取財罪，處有期徒刑壹年壹月。 2 附件犯罪事實一、(二)部分 邱嘉彣犯三人以上共同詐欺取財罪，處有期徒刑壹年貳月。 
3 附件犯罪事實一、(三)部分 邱嘉彣犯三人以上共同詐欺取財罪，處有期徒刑壹年貳月。 
附件：
臺灣苗栗地方檢察署檢察官起訴書
                                    111年度偵緝字第185號
　　被　　　告　邱嘉彣  女　22歲（民國00年0月00日生）
　　　　　　　　　　　　籍設苗栗縣○○市○○路000號
                       ○○○○○○○○○）
　　　　　　　　　　　　居苗栗縣○○市○○里00鄰○○路00
　　　　　　　　　　　　0號4樓
　　　　　　　　　　　　國民身分證統一編號：Z000000000號
上列被告因詐欺等案件，已經偵查終結，認應提起公訴，茲將犯
罪事實及證據並所犯法條分敘如下：
　　　　犯罪事實
一、邱嘉彣與風燕茹（另提起公訴）在暱稱為「哥哥」之人所屬
    詐欺集團擔任遊說他人提供金融帳戶之工作，即俗稱之收簿
    手，被告邱嘉彣與風燕茹及本案詐欺集團之其他成年成員共
    三人以上，共同意圖為自己不法之所有，基於詐欺取財及洗
    錢之犯意聯絡，由邱嘉彣與風燕茹於民國110年1月25日前某
    時，在苗栗縣苗栗市建功里27鄰縣○路00號，以新臺幣（下
    同）5,000元，向賴貞寧（另案聲請簡易判決處刑）收購其
    向合作金庫商業銀行苗栗分行所申辦帳號：0000000000000
    號帳戶（下稱本案帳戶）之存摺及金融卡（含密碼及網路銀
    行使用權限），邱嘉彣再上繳給所屬之詐欺集團。嗣邱嘉彣
    所屬詐欺集團成員取得本案帳戶金融資料，即意圖為自己不
    法之所有，基於共同詐欺取財及洗錢之犯意聯絡，㈠在網際
    網路刊登不實投資之訊息，陳君蕊瀏覽後不疑有詐而陷於錯
    誤，於110年1月25日11時41分許，匯款20萬元至本案帳戶（
    110年度偵字第7661號）、㈡在交友軟體化名「We」刊登不實
    交友之訊息，黃詩丹依循所刊登之通訊軟體ID加入聯絡好友
    ，該化名「We」之詐欺集團成員隨即以要協助黃詩丹參與保
    證獲利投資管道云云，致黃詩丹不疑有詐而陷於錯誤，依指
    示於110年1月25日12時28分許，匯款30萬元至本案帳戶（11
    0年度偵字第8105號）、㈢在社群網站臉書單身交友社團化名
    「李磊峰」刊登不實交友之訊息，湯亞雲依循所刊登之通訊
    軟體ID加入聯絡好友，該化名「李磊峰」之詐欺集團成員隨
    即以如將來要交往共組家庭需要財富成長，並再佯稱可以介
    紹投資管道獲利云云，致湯亞雲不疑有詐而陷於錯誤，依指
    示於110年1月25日12時50分許，在高雄市○○區○○○路000號之
    大寮中庄郵局，臨櫃匯款30萬元至本案帳戶（110年度偵字
    第4813號），均遭轉匯至其他帳戶（員警另案偵辦），藉此
    隱匿犯罪所得並逃避查緝。
二、案經本署檢察官簽分偵辦。
　　　　證據並所犯法條
一、證據清單及待證事實：
編號 證據名稱 待證事實  ㈠ 被告邱嘉彣於偵查中自白 所有犯罪事實。  ㈡ 另案被告風燕茹於偵查中自白 1.坦承與被告邱嘉彣擔任詐欺集團收簿手。 2.於上開時、地，與被告邱嘉 彣向另案被告賴貞寧收購本 案帳戶金融資料之事實。  ㈢ 另案被告賴貞寧於偵查中之陳述 以5,000元之價格，將本案帳戶金融資料出售給被告邱嘉彣及風燕茹之事實。  ㈣ 證人即告訴人湯亞雲於警詢中之證述及報案紀錄 告訴人湯亞雲遭詐騙匯款至本案帳戶之事實。  ㈤ 證人即告訴人陳君蕊於警詢中之證述、報案紀錄及通訊軟體對話紀錄。 告訴人陳君蕊遭詐騙匯款至本案帳戶之事實。  ㈥ 證人即告訴人黃詩丹於警詢中之證述、報案紀錄、玉山銀行新臺幣匯款申請書及通訊軟體LINE對話紀錄 告訴人黃詩丹遭詐騙匯款至本案帳戶之事實。  ㈦ 本案帳戶用戶資料及往來明細 1.本案帳戶為另案被告賴貞寧所申辦。 2.告訴人湯亞雲、陳君蕊、黃詩丹等人遭詐騙匯款至本案帳戶後，隨即遭轉匯至其他帳戶之事實。 
二、核被告邱嘉彣所為，均係犯刑法第339條之4第1項第2款之三
    人以上共同犯詐欺取財罪嫌、洗錢防制法第14條第1項之一
    般洗錢等罪嫌。被告邱嘉彣與風燕茹及其所屬之詐欺集團成
    員，就上開犯行有犯意聯絡與行為分擔，請論以共同正犯。
    被告風燕茹所犯三人以上共同詐欺取財及洗錢之犯行，係一
    行為觸犯數罪名，為想像競合犯，請從一重以加重詐欺取財
    罪論處。被告邱嘉彣與其所屬詐欺集團成員共同詐欺告訴人
    湯亞雲、陳君蕊、黃詩丹等3人，犯意各別，所犯3次加重詐
    欺取財犯行間，請予分論併罰。被告及其集團成員所詐得告
    訴人湯亞雲等人財物，為其犯罪所得，請依刑法第38條之1
    第1項前段規定宣告沒收之，於全部或一部不能沒收或不宜
    執行沒收時，依同條第3項之規定，追徵其價額。
　　此　  致
臺灣苗栗地方法院
中　　華　　民　　國　 111　　年　　6 　　月　　13　　日
　　　　　　　　　　　　　　檢察官　林  圳  義
本件證明與原本無異
中　　華　　民　　國　 111　　年　　6 　　月　　24　　日
                            書記官  楊  麗  卿
所犯法條　　
中華民國刑法第339條之4第1項第2款
犯第 339 條詐欺罪而有下列情形之一者，處 1 年以上 7 年以
下有期徒刑，得併科 1 百萬元以下罰金：
一、冒用政府機關或公務員名義犯之。
二、三人以上共同犯之。
三、以廣播電視、電子通訊、網際網路或其他媒體等傳播工具，
    對公眾散布而犯之。
前項之未遂犯罰之。
洗錢防制法第14條第1項
有第二條各款所列洗錢行為者，處 7 年以下有期徒刑，併科新
臺幣 5 百萬元以下罰金。
前項之未遂犯罰之。
前二項情形，不得科以超過其特定犯罪所定最重本刑之刑。